臺灣臺北地方法院刑事判決
110年度交易字第77號
公  訴  人  臺灣臺北地方檢察署檢察官
被      告  黃奕傑


上列被告因過失傷害案件，經檢察官聲請以簡易判決處刑（110
年度偵字第16925號），本院認不宜以簡易判決處刑（110年度交
簡字第566號），改依通常程序審理（110年度交易字第68號），
因被告於準備程序時自白犯罪，經本院再改依簡易判決處刑（11
0年度交簡字第633號），嗣因有不得逕以簡易判決處刑之情事，
改以通常程序審理，判決如下：
    主  文
黃奕傑犯過失傷害罪，處拘役貳拾日，如易科罰金，以新臺幣
壹仟元折算壹日。 
    事  實
一、黃奕傑於民國109年10月14日下午3時20分前某時許，騎乘車
    牌號碼000-0000號普通重型機車，沿臺北市大安區復興南路
    1段279巷西往東方向直行，駛至該巷與大安路1段交岔路口
    ，本應注意機車行駛時，行經無號誌交岔路口，支線道應暫
    停讓幹道車先行，而依當時天候晴、日間自然光線、柏油路
    面乾燥無缺陷、無障礙物、視距良好等情況，亦無其他不能
    注意情事，竟疏未注意及此，適陳睿昇於109年10月14日下
    午3時20分許騎乘車牌號碼000-000號普通重型機車，沿臺北
    市大安區大安路1段南向北方向駛至該交岔路口，黃奕傑未
    減速或停讓陳睿昇先行通過，雙方發生碰撞，致陳睿昇人車
    倒地，受有雙側上下肢多處擦挫傷等傷害。
二、案經陳睿昇訴由臺北市政府警察局大安分局報告臺灣臺北地
    方檢察署（下稱臺北地檢署）檢察官偵查後聲請以簡易判決
    處刑。
    理  由
壹、程序部分
一、「被告以外之人於審判外之言詞或書面陳述，除法律有規定
    者外，不得作為證據」；又「被告以外之人於審判外之陳述
    ，雖不符同法第159條之1至第159條之4之規定，而經當事人
    於審判程序同意作為證據，法院審酌該言詞陳述或書面陳述
    作成時之情況，認為適當者，亦得為證據；而當事人、代理
    人或辯護人於法院調查證據時，知有第159條第1項不得為證
    據之情形，而未於言詞辯論終結前聲明異議者，視為有前項
    之同意」，刑事訴訟法第159條第1項、第159條之5分別定有
    明文。查本件當事人就本判決所引用審判外之言詞或書面陳
    述之證據能力，於本院審判期日中均未爭執，且迄至言詞辯
    論終結前亦未聲明異議，本院審酌該等具有傳聞證據性質之
    證據，其取得過程並無瑕疵或任何不適當之情況，應無不宜
    作為證據之情事，認以之作為本案之證據，應屬適當，依刑
    事訴訟法第159條之5之規定，自得作為證據。
二、本案其餘認定犯罪事實之非供述證據，查無違反法定程序取
    得之情，依刑事訴訟法第158條之4反面解釋，亦具證據能力
    。　　
貳、實體部分　
一、認定犯罪事實所憑之證據及理由
　　訊據被告黃奕傑固坦承有於109年10月14日下午3時20分前某
    時許，騎乘車牌號碼000-0000號普通重型機車，沿臺北市大
    安區復興南路1段279巷西往東方向直行之事實，惟矢口否認
    有何過失傷害犯行，辯稱：當時我有踩剎車，如果我沒有踩
    剎車，告訴人陳睿昇的車子就會撞到我，告訴人是自摔並沒
    有和我的車子發生碰撞，我的車子沒有受損，所以我沒有不
    禮讓主線道的問題，本案是因為告訴人沒有減速慢行而自摔
    等語。經查：
　㈠被告於109年10月14日下午3時20分前某時許，騎乘車牌號碼0
    00-0000號普通重型機車，沿臺北市大安區復興南路1段279 
    巷西往東方向直行，駛至該巷與大安路1段交岔路口，適告
    訴人於109年10月14日下午3 時20分許騎乘車牌號碼000-000
     號普通重型機車，沿臺北市大安區大安路1段南向北方向駛
    至該交岔路口，嗣陳睿昇人車倒地，受有雙側上下肢多處擦
    挫傷傷害等情，為被告所不爭（見本院第110年度交易字第7
    7號卷，下稱第77號卷，第23至24頁），核與告訴人之證詞
    大致相符（見偵查卷第13至17頁、第29頁、第97至98頁），
    並有臺北市政府警察局道路交通事故初步分析研判表、臺北
    市政府警察局大安分局交通分隊道路交通事故補充資料表、
    道路交通事故現場圖、道路交通事故調查表（一）及（二）
    、現場蒐證照片、臺北市政府警察局A3類道路交通事故調查
    表、本院勘驗現場監視器錄影光碟之勘驗筆錄、臺北市立聯
    合醫院仁愛院區109年10月14診斷證明書等件在卷足憑（見
    偵查卷第19、25、27頁、第33至35頁、第39至41頁、第47至
    51頁、第57頁；本院110年度交易字第68號卷，下稱第68號
    卷，第35至39頁），前開事實，堪以認定。
　㈡卷附案發時附近之現場監視器錄影檔案經本院當庭勘驗，製
    有勘驗筆錄、監視器畫面光碟翻拍照片等在卷足憑（見本院
    第68號卷第35至39頁）。勘驗結果略以：
　　（檔案名稱：3030-1）　
一  畫面時間15：22：26 被告騎乘車牌號碼000-0000號普通重型機車自畫面下方出現。 二  畫面時間15：22：28 被告機車行經車輛停止線前剎車燈亮起。 三  畫面時間15：22：31 被告機車行至復興南路1段279巷與大安路1段交岔路口時剎車燈再次亮起。 四  畫面時間15：22：31 被告伸出左腳停下機車，告訴人騎乘機車從大安路1段南向北方向出現在系爭交岔路口。 五  畫面時間15：22：31 告訴人機車撞向被告機車車頭。 六  畫面時間15：22：32 被告機車車頭偏向左方，告訴人屁股離開機車坐墊。 七  畫面時間15：22：32 告訴人機車向其右方傾倒後離開畫面。 八  畫面時間15：22：37 被告將機車停在系爭交岔路口後跑向告訴人方向。  後與本案無關。 
  ㈢由上揭監視器錄影畫面可知，被告騎乘車牌號碼000-0000號
    普通重型機車沿臺北市大安區復興南路1段279巷西往東方向
    直行，行經與大安路1段交岔路口時，雖在車輛停止線前有
    亮起剎車燈，然並未停下觀望並等待主幹道之車輛先行，而
    係直接騎到交岔路口中間始伸出左腳停下機車，適逢告訴人
    騎乘車牌號碼000-000 號普通重型機車，沿臺北市大安區大
    安路1段南向北方向駛至該交岔路口，閃避不及而撞上被告
    騎乘之機車，此核與告訴人於警詢時指稱：我在109年10月1
    4日下午3時20分許，騎乘機車在臺北市大安區大安路1段（
    南往北）至臺北市大安區復興南路1段279巷交岔口時，對方
    騎乘機車從復興南路1段279巷口駛出，我發現對方時，已經
    來不及反應，就和對方發生碰撞倒在地上等語相符（見偵查
    卷第14頁）。又汽車行至無號誌或號誌故障而無交通指揮人
    員指揮之交岔路口，支線道車應暫停讓幹線道車先行，道路
    交通安全規則第102條第1項第2款定有明文。本件依卷附道
    路交通事故調查報告表㈠、監視器翻拍照片顯示（見偵查卷
    第39頁；本院第68號卷第35至39頁），肇事路段係無號誌之
    交岔路口，則被告騎乘行經上開交岔路口時，自應更為謹慎
    注意車前狀況，而肇事當時天候晴、日間自然光線、柏油路
    面乾燥無缺陷、無障礙物，客觀上並無不能注意之情事，當
    時被告所騎乘之機車前方並無障礙物，應可清楚看見路況動
    態，然被告卻未能於行經無號誌交岔路口時，先停車觀察車
    況，而直接駛入路口，致告訴人閃避不及，與被告騎乘之車
    輛發生碰撞倒地，因此受有上開傷害，足認被告並未注意行
    駛在支線道應禮讓幹線道車先行，是以，被告就本件交通事
    故之發生確有過失駕駛行為，致釀車禍事故，並導致告訴人
    受有上開傷害，其過失行為與告訴人所受之傷害結果之間，
    具有相當因果關係，至為灼然。
　㈣本案經本院送臺北市車輛行車事故鑑定會鑑定，該會參酌交
    通事故現場圖、監視器畫面影像、照片、談話紀錄以及當事
    人陳述之鑑定意見為：「一、黃奕傑騎乘MKK-7797號普通重
    型機車（A車）：支線道車不讓幹線道車先行。（肇事主因
    ）。二、陳睿昇騎乘956-KGQ號普通重型機車（B車）：行經
    無號誌路口未減速慢行，作隨時停車之準備。（肇事次因）
    」，此有臺北市車輛行車事故鑑定會0000000000號鑑定意見
    書在卷可憑（本院第77號卷第43頁至46頁）。本案行車事故
    經送專業機關鑑定結果，與本院有相同之認定，益徵被告就
    本案車禍事故之發生確有支線道車不讓幹線道車先行之過失
    至明。　
　㈤被告於本院審理時辯稱，其並未與告訴人發生碰撞，告訴人
    係自摔云云。然查，被告於109年11月16日警詢、109年11月
    22日道路交通事故談話、110年8月5日偵訊從未否認有與告
    訴人發生碰撞一事，此有歷次筆錄及道路交通事故談話表在
    卷可參（見偵查卷第9至11頁、第29頁、第101至102頁），
    被告突於本院審理時翻異前詞而為前揭抗辯，實難採信。被
    告雖辯稱先前之所以沒有否認碰撞係因思覺失調症之故云云
    ，然則，被告製作前開筆錄抑或道路交通事故談話之時間橫
    跨近1年，被告實有足夠的時間足以平復心情，且觀諸被告
    於本院審理時皆能有條不紊之陳述狀態，被告並未有其所稱
    因罹患思覺失調症而有無法表達內心想法之情形存在，自無
    從就此認定被告於偵查時所述均非真實。況且，本院當庭勘
    驗現場監視器錄影光碟，被告與告訴人確有發生碰撞，已如
    前述，復有被告及告訴人車損之照片在卷可佐（見偵查卷第
    47至49頁），被告稱其未與告訴人發生碰撞云云，顯無所據
    而不足採。　　　
  ㈥被告又辯稱，告訴人未減速慢行才會造成事故云云。惟按，
    行為人之過失，與他人之過失，併合而為危害發生之原因時
    ，倘他人之過失並非發生危害之單獨原因者，行為人自應同
    負刑法上過失之責（最高法院101年度台上字第457號判決意
    旨參照）。經查，細譯前開現場監視器錄影畫面，告訴人未
    有減速跡象，而係直接撞上，且告訴人前開行為為本件事故
    之肇事次因，亦有臺北市車輛行車事故鑑定會鑑定意見書在
    卷可憑（見本院第77號卷第45頁），是告訴人就本件事故之
    發生同有過失，然被告既應就本件事故負上開過失之責，依
    前揭判決意旨，仍不能解免被告過失傷害之罪責，附此敘明
    。
　㈦綜上，本案事證明確，被告犯行洵堪認定，應依法論科。
二、論罪科刑
　㈠核被告所為，係犯刑法第284條前段之過失傷害罪。　
  ㈡被告肇事後於犯罪未被有偵查權之機關或公務員發覺前，於
    警據報前往處理時，在場並當場承認為肇事人而自首，此有
    道路交通事故肇事人自首情形紀錄表在卷可參（見偵查卷第
    43頁），其對未發覺之犯罪自首接受裁判，於偵審期間所為
    辯解，乃屬辯護權之正當行使，無礙其自首之成立，爰依刑
    法第62條前段，減輕其刑。
  ㈢爰以行為人責任為基礎，審酌被告騎乘普通重型機車上路，
    疏未注意支線道應暫停讓幹道車先行（肇事主因），仍未減
    速或停讓告訴人先行通過，因而不慎發生車禍肇事之違反義
    務程度，暨告訴人行經無號誌路口未減速慢行（肇事次因）
    及其所受傷勢，兼衡被告自陳大學肄業之智識程度，目前從
    事外送工作，家庭經濟狀況普通、並無須扶養之家屬（見本
    院第77號卷第70至71頁），且罹患思覺失調症，並提出佛教
    慈濟醫療財團法人台北慈濟醫院診斷證明書等一切情狀（見
    本院第68號卷第19頁），量處如主文所示之刑，並諭知易科
    罰金之折算標準。
據上論斷，應依刑事訴訟法第299條第1項前段，刑法第284條前
段、第62條前段、第41條第1項前段，刑法施行法第1條之1第1項
，判決如主文。
本案經檢察官牟芮君聲請簡易判決處刑，檢察官葉芳秀到庭執行
職務。 　
中　　華　　民　　國　 111　　年　　 3　　月　　 9  　日
　　　　　　　　　刑事第十庭    法　官　 趙書郁
上正本證明與原本無異。 
如不服本判決應於收受送達後20日內向本院提出上訴書狀，並應
敘述具體理由；其未敘述上訴理由者，應於上訴期間屆滿後20日
內向本院補提理由書（均須按他造當事人之人數附繕本）「切勿
逕送上級法院」。告訴人或被害人如對於本判決不服者，應具備
理由請求檢察官上訴，其上訴期間之計算係以檢察官收受判決正
本之日期為準。 因疫情而遲誤不變期間，得向法院聲請回復原
狀。
                                 書記官   劉珈妤
中　　華　　民　　國　　111 　年　　3 　　月　　9 　　日
附錄本案論罪科刑法條
中華民國刑法第284條 
因過失傷害人者，處1 年以下有期徒刑、拘役或10萬元以下罰金
；致重傷者，處3 年以下有期徒刑、拘役或30萬元以下罰金。